【裁判字號】    95,抗,117
【裁判日期】    951023
【裁判案由】    本票裁定強制執行
【裁判全文】
臺灣臺南地方法院民事裁定               95年度抗字第117號
抗  告  人  甲○○○
相  對  人  乙○○
上列抗告人因與相對人間本票裁定強制執行事件，對於民國95
年5月15日本院95年度票字4688號裁定提起抗告，本院裁定如下
：
    主  文
抗告駁回。
抗告程序費用新臺幣壹仟元由抗告人負擔。
    理  由
一、按執票人向本票發票人行使追索權時，得聲請法院裁定後強
    制執行，票據法第123條定有明文。又按票據為文義證券，
    票據上之權利義務，固應遵守票據之文義性，基於「外觀解
    釋原則」與「客觀解釋原則」，悉依票據記載之文字以為決
    定，不得以票據以外之具體、個別情事資為判斷資料，加以
    變更或補充。惟依該「客觀解釋原則」，解釋票據上所載文
    字之意義，仍須斟酌一般社會通念、日常情理、交易習慣與
    誠信原則，並兼顧助長票據流通、保護交易安全，暨票據「
    有效解釋原則」之目的，就票據所載文字內涵為合理之觀察
    ，不得嚴格拘泥於所用之文字或辭句，始不失其票據文義性
    之真諦。再按本票之性質為提示證券，票據上雖有免除作成
    拒絕證書之記載，僅執票人聲請裁定准許強制執行時，無庸
    提出已為付款提示之證據而已，但執票人在行使追索權前，
    仍應於法定期限內為付款之提示，此觀票據法第94條第2項
    、第95條、第124條之規定即明。又執票人應於到期日或其
    後二日內，為付款之提示；匯票到期不獲付款時，執票人於
    行使或保全匯票上權利之行為後，對於背書人、發票人及匯
    票上其他債務人得行使追索權。但因匯票不獲承兌、付款人
    或承兌人死亡、逃避或其他原因無從為承兌或付款提示、付
    款人或承兌人受破產宣告等情形，雖在到期日前，執票人亦
    得行使前項權利，票據法第69條第1項、第85條定有明文。
    而前開規定於本票準用之，票據法第124條亦有規定。準此
    ，除票據法第85條第2項所列之情形外，執票人應於本票到
    期日或其後2日內方可為付款之提示。
二、本件抗告意旨略以：抗告人執以聲請本票裁定強制執行之原
    裁定附表編號9至41所示本票（下稱系爭33紙本票）上所載
    之到期日，僅廣泛記載某年某月，則到期日未能確定，不得
    認為有效，應視為見票即付之本票。原裁定駁回抗告人聲請
    系爭33紙本票之強制執行，顯有未洽等語。
三、惟查：經本院依形式上審核系爭33紙本票可知，發票人均以
    填載「年、月」之方式指定到期日，且上開本票之到期日固
    定為每年（自民國95年起至100年止）之2月、3月、4月、6
    月、8月、10月、12月，應為分期給付之票款債務，此有系
    爭33紙本票及民事裁定本票准予執行聲請狀在卷可稽，則相
    對人於簽發系爭33紙本票時，縱使未明確填載到期日究竟是
    該月份之哪一天，亦足認發票人意在以所載該月份之任一天
    或某一天為到期日，尚難謂系爭33紙本票之到期日不能特定
    ，乃無效之記載。因此，抗告人於95年4月17日聲請本票准
    予強制執行時，系爭33紙本票之到期日（自95年6月起至100
    年2月止）並未屆至，抗告人縱已為付款之提示，亦是於到
    期日前為之，而抗告人復未主張系爭本票有票據法第85條第
    2 項所定之情形存在，揆諸前開說明，抗告人所為之提示即
    非適法，故抗告人自不得對相對人行使追索權。從而，原審
    以系爭33紙本票未屆到期日，駁回抗告人之聲請，並無違誤
    ，抗告意旨就該部分指謫原裁定不當，求予廢棄改判，為無
    理由，應予駁回。又本件抗告費用確定為新臺幣1,000元，
    依非訟事件法第24條第1項規定，應由抗告人負擔。
四、據上論結，本件抗告為無理由，依非訟事件法第46條、第21
    條第2項、第24條第1項，民事訴訟法第495條之1第1項、第
    449條第1項、第78條，裁定如主文。
中    華    民    國    95    年    10    月    23    日
                  民事第四庭    審判長法  官  蘇正賢
                                      法  官  郭貞秀
                                      法  官  陳映佐
以上正本係照原本作成。
如不服本裁定，僅得於收受本裁定正本送達後10日內，以適用法
規顯有錯誤為理由，向本院提出再抗告狀，（須附繕本一份及
繳納再抗告裁判費新台幣1,000元），經本院許可後始可再抗告。
中    華    民    國    95    年    10    月    25    日
                                      書記官  楊建新


司法院資訊處製作；財團法人民間司法改革基金會備份。
